【裁判字號】    99,台上,1783
【裁判日期】    990923
【裁判案由】    請求清償借款
【裁判全文】
最高法院民事裁定            九十九年度台上字第一七八三號
上  訴  人  甲○○原名顏亨達.
訴訟代理人  蔡調彰律師
被 上訴 人  有限責任淡水第一信用合作社
法定代理人  乙○○
訴訟代理人  李宗瀚律師
            葉建偉律師
上列當事人間請求清償借款事件，上訴人對於中華民國九十九年
六月二十九日台灣高等法院第二審判決（九十九年度上字第二九
三號），提起上訴，本院裁定如下：
    主  文
上訴駁回。
第三審訴訟費用由上訴人負擔。
    理  由
按上訴第三審法院，非以原判決違背法令為理由，不得為之。又
提起上訴，上訴狀內應記載上訴理由，表明原判決所違背之法令
及其具體內容，暨依訴訟資料合於該違背法令之具體事實，其依
民事訴訟法第四百六十九條之一規定提起上訴者，並應具體敘述
為從事法之續造、確保裁判之一致性或其他所涉及之法律見解具
有原則上重要性之理由。同法第四百六十七條、第四百七十條第
二項分別定有明文。而依同法第四百六十八條規定，判決不適用
法規或適用不當者，為違背法令；依同法第四百六十九條規定，
判決有該條所列各款情形之一者，為當然違背法令。是當事人提
起上訴，如以同法第四百六十九條所列各款情形為理由時，其上
訴狀或理由書應表明該判決有合於各該條款規定情形之具體內容
，及係依何訴訟資料合於該違背法令之具體事實。如依同法第四
百六十八條規定，以原判決有不適用法規或適用法規不當為理由
時，其上訴狀或理由書應表明該判決所違背之法令條項，或有關
判例、解釋字號，或成文法以外之習慣或法理等及其具體內容，
暨係依何訴訟資料合於該違背法令之具體事實，並具體敘述為從
事法之續造、確保裁判之一致性或其他所涉及之法律見解具有原
則上重要性之理由。上訴狀或理由書如未依上述方法表明，或其
所表明者與上開法條規定不合時，即難認為已合法表明上訴理由
，其上訴自非合法。本件上訴人對於原判決提起上訴，雖以該判
決違背法令為由，惟核其上訴理由狀所載內容，徒就原審取捨證
據、認定事實，及解釋契約之職權行使，所為：原第一審共同被
告陳詠心向被上訴人申辦購屋貸款時，上訴人既在陳詠心已填載
借款金額為新台幣（下同）六百萬元之系爭借據上簽名，同意為
其連帶保證人，且被上訴人又已悉數撥付所借款項。則被上訴人
於陳詠心未依約繳付借款本息，該借款債務視為全部到期，經聲
請法院對陳詠心為強制執行後，迄仍有二百二十四萬二千四百三
十二元之本息及違約金四萬四千八百十八元，未獲清償之情形下
，本於消費借貸及連帶保證之法律關係，請求上訴人給付（清償
）該未償債務之本息及違約金，即應准許等論斷，指摘為不當。
並就原審已論斷者，泛言未論斷。而未表明該判決所違背之法令
及其具體內容，暨依訴訟資料合於該違背法令之具體事實，並具
體敘述為從事法之續造、確保裁判之一致性或其他所涉及之法律
見解具有原則上重要性之理由，難認其已合法表明上訴理由。依
首揭說明，應認其上訴為不合法。至上訴人於上訴本院後，始辯
稱：系爭借據為金融機構之定型化契約，於空白借據為簽署，即
認應負申貸之保證責任，違反誠信原則，對消費者顯失公平，依
消費者保護法第十二條第一項規定，應屬無效云云，核屬新攻擊
防禦方法，依民事訴訟法第四百七十六條第一項規定，本院無從
予以審酌，附此指明。
據上論結，本件上訴為不合法。依民事訴訟法第四百八十一條、
第四百四十四條第一項、第九十五條、第七十八條，裁定如主文
。
中    華    民    國  九十九  年    九    月  二十三  日
                      最高法院民事第三庭
                          審判長法官  蘇  茂  秋
                                法官  李  慧  兒
                                法官  王  仁  貴
                                法官  陳  國  禎
                                法官  高  孟  焄
本件正本證明與原本無異
                                      書  記  官
中    華    民    國  九十九  年    十    月    五    日
                                                      ｖ

司法院資訊處製作；財團法人民間司法改革基金會備份。
